臺灣高等法院民事判決　　　　　　　　99年度上易字第1090號
上　訴　人　安樂大廈管理委員會
法定代理人　吳楊愛珠
訴訟代理人　連耀霖律師
被 上 訴人　黃慶旋
訴訟代理人　莊乾城律師
複 代 理人　林清源律師
上列當事人間請求返還房屋等事件，上訴人對於中華民國99年8
月31日臺灣臺北地方法院99年度訴字第400號第一審判決提起上
訴，本院於100年5月31日言詞辯論終結，判決如下：
    主  文
原判決關於命上訴人給付被上訴人超過「自民國一百年五月六日
起至上訴人自坐落臺北市○○區○○段二小段二地號土地上之同
段六六建號建物即門牌號碼臺北市大安區○○○路○段二一八號
一樓如附圖所示Ａ部分面積三平方公尺、Ｂ部分面積四平方公尺
、Ｃ部分面積三十一平方公尺，及地下室如附圖所示Ｅ部分面積
六十二平方公尺房屋遷出並返還上開房屋之日止，按月給付被上
訴人新臺幣伍佰拾伍元，如逾期給付，並加計自次月七日起至
清償日止按週年利率百分之五計算之利息」部分，及該部分假執
行宣告之裁判均廢棄。
上開廢棄部分，被上訴人在第一審之訴及其假執行之聲請均駁回
。
其餘上訴駁回。
第二審訴訟費用由上訴人負擔。
    事實及理由
一、被上訴人主張：坐落臺北市○○區○○段2小段2地號土地上
    之同段66建號建物即門牌號碼臺北市大安區○○○路○段218
    號一樓及地下層（下稱系爭建物）為伊所有，上訴人未經伊
    同意，亦無合法權源，占用系爭建物一樓如附圖所示A、B、
    C部分供作大廈管理維護辦公使用，另占用地下層如附圖所
    示E部分使用，且通行一樓房屋進出地下層，顯屬無權占有
    。系爭建物具有構造上或使用上之獨立性，且登記於伊個人
    名下為單獨所有而屬專有部分，非屬公寓大廈管理條例第7
    條所定共用部分或約定專用部分。伊之被繼承人邱素明於民
    國（下同）56年間出售安樂大廈各樓層時，未將系爭建物交
    付住戶作公共設施使用，復無約定共同使用契約存在，上訴
    人所提出之使用執照竣工圖僅為用途之參考，非拘束住戶使
    用之證明，況上訴人占用位置與竣工圖管理位置不同，更非
    必要設置。又即使為共用部分或約定專用部分，因系爭建物
    於公寓大廈管理條例施行前已取得建造執照，亦不受同條例
    第7條之限制，上訴人不得將之占為己用。上訴人占有使用
    系爭建物如附圖所示A、B、C、E部分，顯獲有不當得利，致
    伊受有損害。另伊否認應給付上訴人每坪每月新臺幣（下同
    ）60元管理費，上訴人之抵銷抗辯無理由等語。爰依民法第
    767條第1項、第179條規定，求為命上訴人應自系爭建物一
    樓如附圖所示A、B、C部分及地下層如附圖所示E部分遷出，
    將其返還予被上訴人，上訴人應給付自99年8月6日起至遷出
    返還如附圖所示A、B、C、E部分房屋之日止，按月給付被上
    訴人535元，如逾期給付，並加計自次月7日起至清償日止，
    按年息5%計算之利息之判決〔原審判決被上訴人勝訴，上訴
    人不服，提起上訴。被上訴人逾上開不當得利之請求部分經
    原審判決敗訴後，未據被上訴人聲明不服。另被上訴人請求
    原審共同被告順成西點麵包有限公司（下稱順成公司）遷讓
    交還如附圖所示D部分之系爭建物，業經判決被上訴人勝訴
    確定在案，均不予贅述〕並於本院答辯聲明：上訴駁回。
二、上訴人則以：依使用執照竣工圖之記載，安樂大廈建商即邱
    素明係將系爭建物設計規劃為住戶進出之門廳及管理中心使
    用，並對購買安樂大廈之顧客為如此表明，56年間領取使用
    執照陸續交屋後，亦按此設計使用，迄今長達40餘年間未曾
    改變，邱素明及被上訴人從未提出異議，足認邱素明與住戶
    間買賣契約約定將系爭建物供門廳及管理使用，被上訴人應
    繼受邱素明之契約義務而受拘束。雖因當時法令疏漏致遭邱
    素明將系爭建物登記為個人所有，而非登記全體住戶共有，
    但其所有權之行使仍應受此限制，伊在附圖所示A、B、C、E
    部分設置安樂大廈管理上之必需物品，合於約定使用之範圍
    ，並非無權占有。系爭建物地下層現有配電室、電錶、地下
    蓄水池、抽水馬達、水電管線、電梯機械，並為防空避難室
    ，唯一出入口須經由一樓管理室，在使用上或構造上均不具
    獨立性，無法區別何者為專有部分或共用部分。另系爭建物
    係登記為專有部分而約定為共用部分，與公寓大廈管理條例
    第55條第2項係針對共用部分供專有部分使用或約定為專用
    部分之情形迥異，本件無該條例第55條第2項規定之適用問
    題。縱認伊係無權占有而須返還不當得利，但系爭建物1樓
    每月管理費1,354元均未經被上訴人繳納，茲就已到期之99
    年8月6日起至100年5月5日止之管理費主張抵銷等語，資為
    抗辯。並於本院上訴聲明：(一)原判決不利於上訴人部分廢棄
    。(二)上開廢棄部分，被上訴人在第一審之訴及假執行之聲請
    均駁回。
三、兩造不爭執之事實：
  (一)系爭建物即門牌號碼臺北市大安區○○○路○段218號一樓及
    地下層，其建物登記謄本上之所有權人記載為被上訴人，原
    因發生日期為75年8月6日，登記日期為98年10月14日，登記
    原因為繼承。
  (二)上訴人之辦公室現設址於系爭建物之臺北市○○○路○段218
    號一樓。
  (三)系爭建物一樓部分5年之管理費共8萬1,261元，被上訴人迄
    未繳納。
四、被上訴人主張系爭建物為伊所有，上訴人無權占有系爭建物
    如附圖所示A、B、C、E部分，受有利益，致伊受有損害，依
    民法第767條第1項、第179條規定請求上訴人遷讓交還占用
    部分房屋並返還不當得利等情，為被上訴人所否認，並以前
    開情詞置辯。是以本件兩造爭執之重點厥為：(一)系爭建物是
    否為被上訴人所有？(二)上訴人使用系爭建物如附圖所示A、B
    、C、E部分，有無正當權源？(三)被上訴人得否請求上訴人返
    還不當得利？上訴人主張抵銷之抗辯，有無理由？茲分述於
    後。
五、系爭建物是否為被上訴人所有？
  (一)系爭建物所在之安樂大廈係於54年9月動工興建，55年12 月
    竣工，56年1月領得使用執照，原起造建商邱素明為被上訴
    人之被繼承人。系爭建物為已辦理保存登記之建物，被上訴
    人於98年10月14日因繼承登記為所有權人，有建物登記謄木
    在卷可稽（原審審查卷第4頁），堪認被上訴人為系爭建物
    之所有權人。
  (二)上訴人雖辯稱系爭建物一樓為門廳、管理室、警衛桌、辦公
    室等，地下室為地下蓄水池、管線間、電梯機械間、抽水馬
    達，均具共用性質且無法與公共空間區隔，被上訴人雖於法
    令完備前辦妥所有權登記，然構造上、使用上均不具獨立性
    ，乃安樂大廈法定共有部分，邱素明於竣工前登記自己名下
    ，未移轉給全體住戶，惟仍屬住戶共有部分，被上訴人之所
    有權行使應受限制等語。查：
    1.按數人區分一建築物而各有其一部分者，謂之建築物之區
      分所有。其區分之各部分為獨立之權利客體，成立單獨所
      有權。至其區分方法或為縱的分割，或為橫的分割，或為
      二者交互運用，無論分間、分層抑分套，在所不問。惟基
      於物權標的物獨立性之原則，必須在構造上及使用上均具
      有獨立性者，始足當之（最高法院80年度台上字第804號
      判決意旨參照），足見於84年6月28日公寓大廈管理條例
      實施前，就區分所有建物所有權之認定，仍應以該建物是
      否具備構造上、使用上之獨立性為斷。查，系爭建物地下
      樓並無獨立對外出入口，僅有樓梯通往一樓，一樓則有對
      外大門，業經原審會同大安地政事務所勘驗屬實，有勘驗
      測量筆錄（原審卷第39至41頁）、照片（原審審查卷第6
      至10頁）附卷可稽。地下室既無獨立對外門戶，僅賴室內
      梯與一樓相通，無從認為具有構造上之獨立性，固不得單
      獨為所有權之客體，然若將地下室與一樓併同觀之，則具
      備獨立對外出入口，且結構早已完成，有四壁、屋頂足避
      風雨，尚不得謂不具備構造上之獨立性，是以系爭建物所
      有權登記將一樓、地下室合併登記一建號，作為一所有權
      客體，以構造上之獨立性而言，尚無欠缺。
    2.系爭建物一樓前廳部分有樓梯、電梯間，上訴人並於大門
      內右側設置警衛台，樓梯下方設置總幹事辦公桌，以管理
      消防受信總機，前、後廳以一道門隔開，後廳內置有廢水
      控制盤、小公總開關、揚水系統控制盤、小公電表等，並
      有桌椅、洗手台、廁所等供上訴人員工使用之設備，以及
      大樓住戶使用之資源回收處；通往地下室之樓梯設有一鐵
      門，鑰匙由上訴人及原審共同被告順成公司持有。地下室
      內設有抽水馬達、地下蓄水池等，並預留維修通道及放置
      維修用品，其餘空間由上訴人出租予原審共同被告順成公
      司使用，放置麵包包裝材料等，業經原審會同大安地政事
      務所勘驗屬實，有前開勘驗測量筆錄、照片可考。按84年
      6月28日公布施行之公寓大廈管理條例固明文定義公寓大
      廈之共用部分，並於該條例第7條列舉公寓大廈本身所
      占之地面、連通數個專有部分之走廊或樓梯，及其通往
      室外之通路或門廳；社區○○巷道、防火巷弄、公寓大
      廈基礎、主要樑柱、承重牆壁、樓地板及屋頂之構造、
      約定專用有違法令使用限制之規定者、其他有固定使用
      方法，並屬區分所有權人生活利用上不可或缺之共用部分
      等五項不得約定為專用部分，然為兼顧法律施行前既有之
      法秩序，亦於同法第55條第2項規定「（本條例施行前已
      取得建造執照之公寓大廈）區分所有權人會議訂定規約…
      …得不受第七條各款不得為約定專用部分之限制」，可認
      公寓大廈管理條例對於舊有公寓大廈未盡合法之使用現狀
      （例如頂樓住戶專用屋頂平台、一樓住戶專用地下室之情
      況），其立法政策係採取原則上加以承認之立場，並未即
      以新法之標準加諸舊有公寓大廈之使用秩序上，藉以調和
      現使用者之信賴利益與其他住戶之公共利益。系爭建物內
      確有多項大樓共用設備，然於土地登記法規未完備前業經
      登記為專有，與公寓大廈管理條例第55條第2項係將共用
      部分約定為專用之情況雖略有不同，惟二者大樓住戶可能
      有部分公共設施位於他人專用空間內之利益狀態並無二致
      。本件被上訴人業經登記為系爭建物之所有權人，其信賴
      利益應不低於並未依法取得所有權登記，僅依交易習慣使
      用頂樓、地下室之住戶，依上述立法政策，舉輕以明重，
      被上訴人所受之保護至少當不低於公寓大廈管理條例第55
      條第2項之情況。系爭建物內雖有上開各項共用設備之設
      置，然系爭建物仍具備完整之結構，論理上非無排他使用
      之可能性，此與若干大樓可能因故將大樓機電設備設置於
      某一專有部分內之情況相似，僅生被上訴人專有系爭建物
      ，是否應承受若干限制或負擔，以維持大樓公共安全及正
      常運作之問題而已，尚無從僅因該等設備之存在，即認為
      系爭建物可能為獨立使用之本質已變更。
    3.上訴人雖謂系爭建物竣工圖內標示一樓為門廳、管理，地
      下室為地下蓄水池等，足見建商邱素明於設計、承造上即
      將系爭建物一樓規劃為門廳及管理中心使用，對外銷售時
      亦與買方為相同之約定，而有供住戶共同使用之約定存在
      。且此乃就專有部分約定共同使用，與公寓大廈管理條例
      第55條第2項係針對共用部分供專有部分使用或約定專用
      部分情形迥異，無該條項之適用，被上訴人應受此拘束等
      語，並提出竣工圖（原審審查卷第23至24頁）、證人即住
      戶侯江玉清、高銘陽證言為證。惟系爭建物使用執照上核
      定之用途並未編定，此為兩造所不爭執（本院卷第97頁反
      面），而就建物使用用途之限制，建築法第73條僅要求依
      使用執照核定之使用類組使用，其有變更使用類組或有主
      要構造、防火區劃、防火避難設施、消防設備、停車空間
      及其他與原核定使用不合之變更者，應申請變更使用執照
      ，若不涉及上述變更，僅未依竣工圖上所標示管理、門廳
      等記載使用，尚無違法使用之問題。系爭建物內各項機電
      、消防設備、地下蓄水池等共用設備均正常使用，顯不涉
      及變更原核定使用之問題，至於管理、門廳等標示既不涉
      及使用執照之變更，自無從僅依竣工圖之記載，認定一樓
      如附圖所示A、B、C部分僅得作為大樓管理使用。又邱素
      明既將系爭建物一樓登記為單獨所有，益見其無將一樓全
      部約定供住戶全體共同使用之意，而依證人侯江玉清、高
      銘陽之證言（本院卷第43至46頁），亦不足證明邱素明與
      所有住戶約定系爭建物一樓全部提供作為安樂大廈門廳、
      管理中心使用。是上訴人抗辯系爭建物一樓於邱素明設計
      、承造、銷售時，即約定作為大廈共同使用，與公寓大廈
      管理條例第55條第2項規定情形迥異，被上訴人應受邱素
      明與住戶約定共同使用之拘束等語，均非可取。
    4.又系爭建物雖因建築於69年1月23日土地登記規則第73 條
      修正公布前，以致包含上開共用設備之系爭建物仍得登記
      為被上訴人之被繼承人所有，且基於立法政策之考量，對
      於業已依舊法規取得之所有權，其信賴利益原則上應予尊
      重，然安樂大樓之樓梯、電梯、門廳、機電設備、蓄水池
      、化糞池等均位於系爭建物內，有竣工圖、勘驗測量筆錄
      、照片可考，該等設備均為固定設置之設備，衡情當屬自
      建造之初已存在之共用設備，且該等設備乃維持包括系爭
      建物在內安樂大廈所有區分建物正常運作所必須，事實上
      難以遷往他處等節，均為外顯之事實，被上訴人斷無不知
      之理，被上訴人亦無任何正當理由信賴伊可就系爭建物為
      專有之排他使用。按所有權並非絕對，而係負有社會義務
      ，於維護公共利益所必要之範圍內，非不得對所有權加以
      限制，此觀民法第774條以下關於相鄰關係之規定自明。
      所有權取得與目前法制並無任何扞格之一般不動產所有權
      人，其所有權之行使皆須為調和公共利益而做上述退讓，
      舉輕以明重，被上訴人於早年法令不備之情況下所取得系
      爭建物之所有權縱應加以保護，其所有權應為公共利益做
      出之讓步當更高於一般不動產所有權人，始能兼顧安樂大
      廈住戶之公共利益，並維護安樂大廈其他區分所有權人之
      建物正常使用。是被上訴人縱可取得系爭建物所有權，基
      於系爭建物內存在為維護大樓正常使用及公共安全不可或
      缺之公共設施此一特質，被上訴人就系爭建物之專用權必
      須受有限制，亦即被上訴人須容忍該等設備繼續存在，不
      得排除大樓住戶依該等設備性質之正常使用（諸如電梯、
      樓梯），以及基於公共安全、管理維護必要就該等設備之
      使用（諸如清潔、維修、更新設備），至於該等設備所在
      地以外之其他空間，原則上固為被上訴人專有之範圍，然
      為達前開使用目的所必要之通行（諸如通行一樓或地下室
      之空間以到達該等設備），亦屬為達維護大樓公用設備正
      常使用之目的被上訴人專用權應受限制之範圍。故於共用
      設備之必要範圍內，被上訴人就系爭建物並無排他使用權
      可資主張，且被上訴人就此亦無正當信賴利益應加以保護
      ，自不得主張其因上開使用受有損害甚至請求償金。
  (三)綜上，被上訴人就系爭建物確有所有權，然就系爭建物內為
    維護安樂大廈正常運作、公共安全所必須之範圍內，被上訴
    人不得主張排他使用權，就此等使用上之限制亦不得請求償
    金。上訴人所辯系爭建物為邱素明與安樂大廈住戶約定共同
    使用，為住戶所共有，被上訴人所有權之行使，應完全受限
    制等語，尚非可取。
六、上訴人使用系爭建物如附圖所示A、B、C、E部分，有無正當
    權源？
  (一)按所有人對於無權占有或侵奪其所有物者，得請求返還之。
    對於妨害其所有權者，得請求除去之，民法第767條定有明
    文。被上訴人為系爭建物之所有權人，系爭建物一樓如附圖
    所示A、B、C部分、地下室E部份均為上訴人占有使用，此為
    上訴人所自承，並有勘驗測量筆錄在卷可稽。上訴人既主張
    有權占有，依舉證責任分配原則，自應就其占有具有正當權
    源之事實負舉證之責。
  (二)如附圖所示A部分係作為警衛台使用，B部分係作為總幹事辦
    公處使用，C部分係放置桌椅、冰箱、電鍋等供上訴人人員
    使用之器具，E部分則放置維修用品，此有勘驗測量筆錄在
    卷可考。上開A、B、C、E部分內上訴人所放置之物品，雖係
    為執行其管理維護安樂大廈職務之用，其存在亦確有助於安
    樂大廈之事務管理，然究無法與維持安樂大廈正常使用或公
    共安全不可或缺之機電設備、蓄水池、化糞池、樓梯、電梯
    等設備相提並論，揆諸前開說明，尚無從認為屬被上訴人之
    專用權應受限制之範圍，於系爭建物確屬被上訴人專有之情
    況下，上訴人尚無僅為有助於其職務之執行，即擅自占用被
    上訴人區分所有建物之正當權源。至於B部分旁設有消防受
    信總機，C部分內亦有廢水控制盤、小公總開關、揚水系統
    控制盤、小公電表等，E部分有抽水馬達、蓄水池等設備，
    該等設備雖亦位於上訴人之占有範圍內，惟該等設備係屬住
    戶共用，並非上訴人所占有使用，上訴人固無庸將該等設備
    遷離，然亦不因該等設備之存在，即因而賦與上訴人占有使
    用該部分空間之正當權源，併此敘明。從而，被上訴人請求
    上訴人自如附圖所示A、B、C、E部分遷出，將該部分房屋返
    還予被上訴人，即屬有據。
七、被上訴人得否請求上訴人返還不當得利？上訴人主張抵銷之
    抗辯，有無理由？
  (一)按無法律上之原因而受利益，致他人受損害者，應返還其利
    益，民法第179條定有明文。查系爭建物為被上訴人所有，
    上訴人占有如附圖所示A、B、C、E部分共100平方公尺，此
    經原審囑託大安地政事務所測量，並繪製土地複丈成果圖在
    卷可憑（原審卷第52、53頁），上訴人既無占有使用系爭建
    物如附圖所示A、B、C、E部分之正當權源，則其占有使用對
    被上訴人即屬無法律上原因，且造成被上訴人無法使用收益
    該部分建物，受有損害，依前開規定，即應償還其使用之不
    當得利，然該等不當得利無從以利益之原形返還，是以應按
    使用該建物通常應支付之租金計算其不當得利之數額（最高
    法院61年台上字第1695號判例參照）。
  (二)次按城市地方房屋之租金，以不超過土地及其建築物申報總
    價年息百分之十為限，土地法第97條定有明文。惟通常出租
    房屋者，就基地及房屋皆有提供承租人使用之權能，然本件
    被上訴人僅就系爭建物有所有權，並無基地之所有權，是以
    租金之計算自不能比照一般房屋租賃，而應僅以系爭建物申
    報總價年息10%為限。再者，被上訴人雖為系爭建物所有權
    人，亦無排除他人為利用、管理、維護該等共用設施所必要
    之通行或使用，已如前述，上訴人使用如附圖所示A、B、C
    、E部分，係分別位於安樂大廈一樓門廳右側、樓梯下方、
    一樓後廳、地下室蓄水池上方，甚為零散破碎，且其利用尚
    須顧及該處現有之共用設施，不可妨害其使用（例如蓄水池
    上方即需維持隨時可開啟、消防受信總機、廢水控制盤、小
    公總開關、揚水系統控制盤、小公電表等設備亦不可加以封
    閉），就此等無法專用，且使用上處處受限之空間，縱欲加
    以出租，除上訴人係基於管理安樂大廈之職務而為利用外，
    有無願承租者尚有疑問，與一般可提供承租人專用之租賃房
    屋有天壤之別，自不得比照一般租賃市場之行情計算其租金
    。原審斟酌上開系爭建物之利用迥異於一般租賃房屋之情況
    ，認以系爭建物申報總價年息1%為適當，尚無不合。系爭建
    物課稅現值為106萬9,000元，一樓及地下室總面積為166.4
    平方公尺（74.62＋91.78＝166.4），有房屋稅繳款書、建
    物登記簿謄本可憑（審查卷第4、11頁），按其年息1%乘以
    上訴人占用面積相對於系爭建物總面積之比例，每年之不當
    得利數額應為6424元（1,069,000×1%×100/166.4＝6,424
    ，小數點以下四捨五入，下同），折合每月535元。被上訴
    人係於98年11月19日提起本件訴訟，自起訴日回溯5年（即
    93年11月20日至98年11月19日）期間之不當得利總額為3萬
    2,120元。又原審於99年8月5日言詞辯論終結，自98年11月
    20日起至99年8月5日止共計8.5月之期間內業已屆清償期之
    不當得利總額為4,550元（6,424×8.5/12＝4,550），合計
    於原審言詞辯論終結前業已屆清償期之不當得利總額共為3
    萬6,670元（32,120＋4,550＝36,670）。另本院於100年5
    月31日言詞辯論，自99年8月6日起至100年5月5日止已屆清
    償期之不當得利總額為4,815元。
  (三)按二人互負債務，而其給付種類相同，並均屆清償期者，各
    得以其債務，與他方之債務，互為抵銷，民法第334條第1項
    定有明文。上訴人主張以被上訴人過去5年積欠之一樓管理
    費8萬1,261元加以抵銷，於本件言詞辯論終結前業已屆期之
    不當得利數額範圍內，核屬有據。原審判准抵銷至99年8月5
    日以前之不當得利總額3萬6,670元，上訴人於本院主張以被
    上訴人積欠之管理費抵銷自99年8月6日起至100年5月5日之
    不當得利4,815元，亦為有理由，自100年5月6日以後之不當
    得利，因上訴人未主張或未到期，無從准予抵銷。是則，被
    上訴人得請求上訴人給付之不當得利數額為自100年5月6日
    起至上訴人遷讓返還系爭房屋A、B、C、E部分之房屋日止，
    按月以每月535元計算之不當得利，及如逾期給付並自次月7
    日起加計法定遲延利息。
八、綜上所述，被上訴人依所有權及不當得利之法律關係，請求
    上訴人自如附圖所示A、B、C、E部分遷出，將該部分房屋返
    還被上訴人，及上訴人給付之不當得利數額自100年5月6日
    起至遷讓返還上開房屋之日止，按月以每月535元計算之不
    當得利，如逾期給付，並加計自次月7日起至清償日止按年
    息5%計算之利息，為有理由，應予准許；逾此部分之請求則
    屬無據，應予駁回。被上訴人勝訴部分，兩造分別聲請宣告
    假執行及免假執行，核無不合。至於被上訴人敗訴部分，其
    假執行之聲請，失所附麗，應併與駁回。原審就超過上開應
    准許部分，為上訴人敗訴之判決，並為假執行之宣告，自有
    未洽。上訴意旨就此部分指摘原判決不當，求予廢棄改判，
    為有理由。爰將原判決此部分予以廢棄，更為判決如主文第
    二項所示。至於上開應准許部分，原審判命上訴人給付，並
    為假執行之宣告，核無違誤。上訴意旨，就此部分，仍執陳
    詞，指摘原判決不當，求予廢棄，為無理由，應駁回其上訴
    。
九、本件事證已臻明確，兩造其餘攻擊防禦方法及未經援用之證
    據，經審酌後核與判決結果不生影響，爰不一一論述，附此
    敘明。
據上論結，本件上訴為一部有理由，一部無理由，依民事訴訟法
第450條、第449條第1項、第79條，判決如主文。
中    華    民    國   100    年    6     月    21    日
                    民事第十三庭
                        審判長法  官  蕭艿菁
                              法  官  楊絮雲
                              法  官  林麗玲
正本係照原本作成。
被上訴人不得上訴。
如不服本判決，應於收受送達後20日內向本院提出上訴書狀，其
未表明上訴理由者，應於提出上訴後20日內向本院補提理由書狀
（均須按他造當事人之人數附繕本）上訴時應提出委任律師或具
有律師資格之人之委任狀；委任有律師資格者，另應附具律師資
格證書及釋明委任人與受任人有民事訴訟法第466條之1第1項但
書或第2項（詳附註）所定關係之釋明文書影本。如委任律師提
起上訴者，應一併繳納上訴審裁判費。
中    華    民    國   100    年    6     月    22    日
                              書記官  陶美玲
附註：
民事訴訟法第466條之1（第1項、第2項）：
對於第二審判決上訴，上訴人應委任律師為訴訟代理人。但上訴
人或其他法定代理人具有律師資格者，不在此限。
上訴人之配偶、三親等內之血親、二親等內之姻親，或上訴人為
法人、中央或地方機關時，其所屬專任人員具有律師資格並經法
院認為適當者，亦得為第三審訴訟代理人。